【裁判字號】    97,上訴,2694
【裁判日期】    970729
【裁判案由】    毒品危害防制條例
【裁判全文】
臺灣高等法院刑事判決                97年度上訴字第2694號
上  訴  人
即  被  告  甲○○
                    （現於臺灣桃園監獄執行中）
上列上訴人因違反毒品危害防制條例案件，不服臺灣板橋地方法
院97年度訴字第986號，中華民國97年3月28日第一審判決（起訴
案號：臺灣板橋地方法院檢察署97年度毒偵字第302號），提起
上訴，本院判決如下：
    主  文
上訴駁回。
    事實及理由
一、本案經本院審理結果，認第一審判決以上訴人即被告甲○○
    係犯毒品危害防制條例第10條第1項之施用第一級毒品罪。
    另被告施用第一級毒品前、後之持有第一級毒品犯行，為其
    施用之高度行為所吸收，不另論罪。且被告為累犯。並審酌
    被告曾經觀察、勒戒後，應知所惕勵，當知悉施用毒品之危
    害及其違法性，且已有施用毒品前科，仍因自制力薄弱，並
    漠視法令禁制，而再犯本案，顯不知悛悔，應嚴予非難，兼
    衡被告於犯後即能坦承犯行，而其施用毒品行為於本質上係
    屬自我戕害行為，反社會性之程度應屬較低等一切情狀，判
    決被告「甲○○施用第一級毒品，累犯，處有期徒刑壹年貳
    月，扣案之第一級毒品海洛因驗餘淨重零點參伍陸捌公克沒
    收銷燬、包裝上開海洛因之外包裝袋壹只及注射針筒貳支，
    均沒收。」；認事用法及量刑均無不當，應予維持，並引用
    第一審判決書記載之事實、證據及理由（如附件原審判決書
    ）。
二、本案事證已明。且本案被告因隨身攜帶毒品及注射針筒貳支
    見警心虛逃跑，警察覺得形跡可疑，才加以逮捕，被告自知
    法網難逃，始於警詢提出毒品及注射針筒（見臺北縣政府警
    察局移送書及被告首度警詢筆錄所載）。若非警員及時查獲
    ，被告有再施用可能。被告上訴意旨徒稱原審量刑過重，請
    予輕判云云；核無可採，其上訴為無理由，應予駁回。
據上論斷，應依刑事訴訟法第373條、第368條條，判決如主文。
本案經檢察官陳玉珍到庭執行職務。
中    華    民    國    97    年    7     月    29    日
                  刑事第一庭  審判長法  官  葉騰瑞
                                    法  官  莊明彰
                                    法  官  王炳梁
以上正本證明與原本無異。
如不服本判決，應於收受送達後十日內向本院提出上訴書狀，其
未敘述上訴之理由者並得於提起上訴後十日內向本院補提理由書
（均須按他造當事人之人數附繕本）。
                                    書記官  廖逸柔
中    華    民    國    97    年    7     月    29    日
附錄本案論罪科刑法條全文：
毒品危害防制條例第10條：
施用第一級毒品者，處6月以上5年以下有期徒刑。
施用第二級毒品者，處3年以下有期徒刑。
附件：
臺灣板橋地方法院刑事判決               97年度訴字第986號
公  訴  人  臺灣板橋地方法院檢察署檢察官
被      告  甲○○  男  31歲（民國○○年○月○日生）
                    身分證統一編號：Ｚ000000000號
                    住臺北縣新莊市○○路59之77號2樓
                    （現於臺灣臺北監獄臺北分監執行中）
上列被告因違反毒品危害防制條例案件，經檢察官提起公訴（97
年度毒偵字第302 號），被告於準備程序進行中就被訴事實為有
罪之陳述，本院告知被告簡式審判程序之旨，並聽取當事人之意
見後，合議庭裁定由受命法官獨任進行簡式審判程序，本院判決
如下：
    主  文
甲○○施用第一級毒品，累犯，處有期徒刑壹年貳月，扣案之第
一級毒品海洛因驗餘淨重零點參伍陸捌公克沒收銷燬、包裝上開
海洛因之外包裝袋壹只及注射針筒貳支，均沒收。
    事實及理由
一、犯罪事實：
(一)甲○○曾因施用毒品案件，先後經本院以88年度毒聲字第47
    44號、89年度毒聲字第2671號裁定送觀察、勒戒2 次後，均
    無繼續施用毒品之傾向，分別於民國88年8 月16日、及89年
    7 月31日釋放，並經臺灣板橋地方法院檢察署檢察官分別於
    88年8 月16日以88年度偵字第18406 號、89年7 月31日以89
    年度毒偵緝字第834 號為不起訴處分確定。又因犯搶奪案件
    ，經臺灣南投地方法院於92年10月7 日以92年度訴字第232
    號判決判處有期徒刑1 年，於92年10月27日確定；及因犯侵
    占案件，經上開法院於93年1 月12日以93年度投刑簡字第19
    號簡易判決判處有期徒刑4 月，於93年2 月26日確定；復於
    93年間，因施用第一級毒品案件，經上開法院於93年7 月9
    日以93年度訴字第353 號判決判處有期徒刑7 月，並經臺灣
    高等法院臺中分院於93年9 月29日以93年度上訴字第1231號
    判決駁回上訴確定，上開三罪經臺灣高等法院臺中分院於93
    年11月30日以93年度聲字第816 號裁定定應執行有期徒刑1
    年9 月；後又因犯竊盜案件，經本院於94年2 月25日以94年
    度簡字第490 號簡易判決判處有期徒刑6 月，於94年3 月31
    日確定；另因施用第一級、第二級毒品案件，經本院於94年
    6 月30日以94年度訴字第193 號判決分別判處有期徒刑8 月
    、4 月，應執行有期徒刑10月，於94年10月3 日確定；上開
    三罪經本院於94年12月26日以94年度聲字第2769號裁定定應
    執行有期徒刑1 年3 月確定，而上開二應執行刑接續執行，
    甫於95年10月16日縮刑期滿執行完畢（於本案構成累犯）。
    復因施用第一級毒品案件經本院於96年7 月31日以96年度訴
    字第1515號判決判處有期徒刑1 年2 月，減為有期徒刑7 月
    ，於96年8 月31日確定；又因竊盜案件經本院於96年9 月14
    日以96年度簡字第5676號簡易判決判處有期徒刑4 月，於96
    年10月15日確定，上開二罪經本院於96年12月5 日以96年度
    聲字第3512號裁定定應執行有期徒刑10月；再因竊盜案件經
    本院以96年度易字第3013號判決分別判處有期徒刑7 月、3
    月，應執行有期徒刑8 月，於97年1 月31日確定，而上開二
    應執行刑現正執行中。
(二)詎甲○○仍不知悔改，竟基於施用第一級毒品之犯意，於96
    年12月23日下午2 時許，在臺北縣新莊市○○路豐年國小廁
    所內，以將第一級毒品海洛因置入注射針筒加水稀釋後，再
    用注射針筒施打於身體手臂之方式，施用第一級毒品海洛因
    乙次。嗣於96年12月24日晚間8 時許，為警在臺北縣新莊市
    ○○路113 號前，當場查獲甲○○持有第一級毒品海洛因1
    小包（驗餘淨重0.3568公克）及注射針筒共2 支。經警採集
    甲○○之尿液送驗結果呈鴉片類陽性反應，而得悉上情。
(三)案經臺北縣政府警察局報告臺灣板橋地方法院檢察署檢察官
    偵查起訴，經合議庭裁定以簡式審判程序審理。
二、證據
(一)被告甲○○於警詢、偵訊及本院審理時之自白。
(二)臺灣檢驗科技股份有限公司濫用藥物檢驗報告、臺北縣政府
    警察局刑警大隊偵辦毒品案件尿液對照表各1 紙。
(三)臺北縣政府警察局扣押物品目錄表及交通部民用航空局航空
    醫務中心96年12月31日航藥鑑字第0962381 號毒品鑑定書各
    1 紙。
三、按海洛因係毒品危害防制條例第2 條第2 項第1 款所明定之
    第一級毒品，不得非法持有、施用。查被告甲○○前於88、
    89年間因施用毒品案件，先後經本院以88年度毒聲字第4744
    號、89年度毒聲字第2671號裁定送觀察、勒戒2 次後，均無
    繼續施用毒品之傾向，分別於88年8 月16日、及89年7 月31
    日釋放，並經臺灣板橋地方法院檢察署檢察官分別於88年8
    月16日以88年度偵字第18406號、89年7月31日以89年度毒偵
    緝字第834 號為不起訴處分確定；復於93年間因施用第一級
    毒品案件，經上開法院於93年7 月9 日以93年度訴字第353
    號判決判處有期徒刑7 月，並經臺灣高等法院臺中分院於93
    年9 月29日以93年度上訴字第1231號判決駁回上訴而告確定
    ；再因施用第一級、第二級毒品案件，經本院於94年6 月30
    日以94年度訴字第193 號判決分別判處有期徒刑8 月、4 月
    ，於94年10月3 日確定；又因施用第一級毒品案件經本院於
    96年7 月31日以96年度訴字第1515號判決判處有期徒刑1 年
    2 月，減為有期徒刑7 月，於96年8 月31日確定乙節，有臺
    灣高等法院被告前案紀錄表1 份附卷可稽。
四、又按92年7 月9 日新修正之毒品危害防制條例刪除二犯及三
    犯之規定，一改修法前繁雜之處遇程序，僅將施用毒品者簡
    化區分為初犯、再犯，並認施用毒品者係屬病患性犯人，以
    觀察、勒戒戒除其身癮，並以強制戒治去除其心癮。經觀察
    、勒戒或強制戒治執行完畢釋放後，若係5 年後再犯該條例
    第10條施用毒品罪者，與同條例第20條第1 項、第2 項關於
    「初犯」之處理方式相同，檢察官應先聲請法院裁定令被告
    入勒戒處所觀察、勒戒，並視有無繼續施用毒品傾向，決定
    應予釋放、為不起訴之處分，或應聲請法院裁定令入勒戒處
    所強制戒治；若係5 年內「再犯」同條例第10條施用毒品罪
    者，依同條例第23條第2 項規定，檢察官則應依法追訴。觀
    諸該條例第20條第3 項之修正理由：「觀察、勒戒或強制戒
    治5 年後再犯者，顯見前所實施之觀察、勒戒或強制戒治已
    足以遮斷其施用毒品之癮，為期自新及協助其戒除毒癮，對
    此5 年後再犯者，爰明定仍適用初犯之規定，先經觀察、勒
    戒、強制戒治之程序」及同條例第23條第2 項之修正理由：
    「為配合簡化施用毒品犯之刑事處遇程序，並鑑於經觀察、
    勒戒或強制戒治執行完畢釋放後5 年內再犯者，其再犯率甚
    高，原據以實施之觀察、勒戒及強制戒治既已無法收其實效
    ，自應施以刑事處遇」，顯然如施用毒品者係前經觀察、勒
    戒或強制戒治等治療程序執行完畢5 年後，始再施用毒品之
    「初犯」，因前所執行之觀察、勒戒或強制戒治已足收戒除
    毒癮之效，自應重新執行觀察、勒戒或強制戒治等治療程序
    ，並於治療程序執行完畢後，由檢察官為不起訴處分，毋庸
    對之追訴處罰；反之，在「再犯」之情形，因其先前所為治
    療程序顯未能收戒斷毒癮之效，且考量施用毒品者之再犯率
    偏高，乃簡化其刑事處遇程序，而逕予追訴處罰，不再施以
    治療程序。參酌上開立法理由，修正毒品危害防制條例就施
    用毒品者，祇於「初犯」及「5 年後再犯」二種情形，有其
    追訴條件之限制，即須於初犯經觀察、勒戒或強制戒治釋放
    後，5 年內均無施用毒品之行為，始能認其前所實施之觀察
    、勒戒或強制戒治已足遮斷毒癮，而得於5 年後再犯時，再
    予適用初犯之規定，重行觀察、勒戒等程序。倘5 年內已經
    再犯，被依法追訴處罰，縱其第三次（或第三次以上）施用
    毒品之時間在初犯釋放5 年以後，即與「5 年後再犯」之情
    形有別，且因已於「5 年內再犯」，顯見其再犯率甚高，原
    實施觀察、勒戒或強制戒治，已無法收其實效，而無5 年戒
    斷期之存在，自無再經觀察、勒戒及強制戒治之必要，應由
    檢察官逕行起訴，始符新法修正之本旨（最高法院95年度台
    非字第59號判決、同院95年度台非字第65號判決可資參照）
    。查本件被告甲○○前於88、89年間因施用毒品案件，先後
    經本院裁定送觀察、勒戒2 次後，均無繼續施用毒品之傾向
    ，分別於88年8 月16日、及89年7 月31日釋放，並經臺灣板
    橋地方法院檢察署檢察官分別為不起訴處分確定；復於93年
    間因施用第一級毒品案件，經臺灣南投地方法院以93年度訴
    字第353 號判決判處有期徒刑7 月，並經臺灣高等法院臺中
    分院以93年度上訴字第1231號判決駁回上訴確定；再因施用
    第一級、第二級毒品案件，經本院以94年度訴字第193 號判
    決分別判處有期徒刑8 月、4 月，於94年10月3 日確定；又
    因施用第一級毒品案件，經本院於96年7 月31日以96年度訴
    字第1515號判決判處有期徒刑1 年2 月，減為有期徒刑7 月
    ，於96年8 月31日確定，業如前述，則被告既曾於觀察、勒
    戒釋放後5 年內再犯施用毒品案件，並經判刑確定，揆諸上
    開說明，被告於96年12月23日犯本件施用第一級毒品之行為
    ，自與毒品危害防制條例第20 條 第3 項所規定「5 年後再
    犯」之情形不合，檢察官提起本件公訴，於法尚無不合，合
    先敘明。
五、核被告甲○○所為，係犯毒品危害防制條例第10條第1 項之
    施用第一級毒品罪。另被告施用第一級毒品前、後之持有第
    一級毒品犯行，為其施用之高度行為所吸收，不另論罪。又
    被告有事實欄所載之犯罪、科刑暨刑之執行完畢紀錄（詳前
    開臺灣高等法院被告前案紀錄表），其於有期徒刑之執行完
    畢後5 年內，故意再犯本件有期徒刑以上之罪，為累犯，應
    依刑法第47條第1 項規定加重其刑。爰審酌被告曾經觀察、
    勒戒後，應知所惕勵，當知悉施用毒品之危害及其違法性，
    且已有施用毒品前科，詎其仍因自制力薄弱，並漠視法令禁
    制，而再犯本案，顯不知悛悔，應嚴予非難，兼衡被告於犯
    後即能坦承犯行，而其施用毒品行為於本質上係屬自我戕害
    行為，反社會性之程度應屬較低等一切情狀，量處如主文所
    示之刑，以資懲儆。至扣案之第一級毒品海洛因驗餘淨重0.
    3568公克，係毒品危害防制條例所規定之第一級毒品，應依
    毒品危害防制條例第18條第1 項前段之規定沒收銷燬之；又
    包裝上開第一級毒品海洛因之外包裝袋1 只（係用於包裹海
    洛因，防止其裸露、潮濕，便於攜帶施用，並非不可分離）
    、注射針筒2 支，係被告所有供其施用第一級毒品所用之物
    ，業經被告陳明在卷（詳本院卷第28頁），爰依刑法第38條
    第1 項第2 款之規定宣告沒收。
六、應依刑事訴訟法第299 條第1 項前段、第273 條之1 第1 項
    、第310 條之2 、第454 條第1 項，毒品危害防制條例第10
    條第1 項、第18條第1 項前段，刑法第11條、第47條第1 項
    、第38條第1 項第2 款，判決如主文。
本案經檢察官吳宗光到庭執行職務。
中    華    民    國    97    年    3     月    28    日
                  刑事第十七庭  法  官  鄭燕璘
以上正本證明與原本無異。
如不服本判決，應於判決送達後10日內，向本院提出上訴書狀敘
明上訴理由（應附繕本），上訴於臺灣高等法院。
中    華    民    國    97    年    3     月    28    日
                                書記官  陳筱惠
附錄本案論罪科刑法條全文：
毒品危害防制條例第10條：
施用第一級毒品者，處6月以上5年以下有期徒刑。
施用第二級毒品者，處3年以下有期徒刑。


司法院資訊處製作；財團法人民間司法改革基金會備份。
